【裁判字號】    94,上訴,78
【裁判日期】    950525
【裁判案由】    違反毒品危害防制條例等
【裁判全文】
臺灣高等法院高雄分院刑事判決          94年度上訴字第78號
上  訴  人  臺灣高雄地方法院檢察署檢察官
上  訴  人
即  被  告  乙○○
                    號(
指定辯護人  張蓉成  律師
上  訴  人
即  被  告  丁○○
                    （
上  訴  人
即  被  告  丙○○
上  訴  人
即  被  告  戊○○
以上三人
共    同
指定辯護人  邱超偉  律師
被      告  甲○○
指定辯護人  鄧國璽  律師
上列上訴人因被告違反毒品危害防制條例等案件，不服臺灣高雄
地方法院93年度訴字第2231號中華民國93年11月30日第一審判決
（起訴案號：臺灣高雄地方法院檢察署93年度偵字第10932 、10
933 、10934 、10935 、11114 、14661 號），提起上訴，本院
判決如下：
    主  文
原判決關於乙○○、丁○○、丙○○、戊○○部分均撤銷。
乙○○共同運輸第三級毒品，處有期徒刑柒年，褫奪公權肆年。
扣案之愷他命貳拾包（合計驗後淨重柒仟玖佰玖拾公克、純質淨
重伍仟陸佰貳拾壹公克）、「SUNKISTINSTANTDRINKMIX」水果糖
包裝袋貳拾個、透明塑膠袋及紙箱各肆個，均沒收。共同犯罪所
得之財物新台幣玖萬玖仟貳佰元，應與丁○○、丙○○、戊○○
連帶沒收，如全部或一部不能沒收時，以其財產抵償之。行動電
話壹支沒收，如全部或一部不能沒收時，追徵其價額或以其財產
抵償之。
丁○○、丙○○、戊○○共同運輸第三級毒品，各處有期徒刑陸
年，均褫奪公權肆年。如前項扣案之愷他命貳拾包（合計驗後淨
重柒仟玖佰玖拾公克、純質淨重伍仟陸佰貳拾壹公克）、「SUNK
ISTINS TANTDR INKMIX」水果糖包裝袋貳拾個、透明塑膠袋及紙
箱各肆個，均沒收。如前項之共同犯罪所得之財物新台幣玖萬玖
仟貳佰元，應與乙○○連帶沒收，如全部或一部不能沒收時，以
其財產抵償之。如前項之行動電話壹支沒收，如全部或一部不能
沒收時，追徵其價額或以其財產抵償之。
其他上訴駁回。
    事  實
一、乙○○、丁○○、丙○○、戊○○均明知愷他命（俗稱Ｋ他
    命）係屬毒品危害防制條例第2 條第2 項第3 款列管之第三
    級毒品，且係經行政院公告之管制進出口物品，不得私運進
    口、出口。緣有一名為「陳文龍」之不詳年籍成年男子，其
    與綽號「小隻仔」之不詳姓名年籍成年人，共同基於運輸及
    私運管制物品第三級毒品愷他命進口之犯意聯絡，由「陳文
    龍」於國內找尋自願享受免費旅遊，而承擔攜帶物品入境遭
    查獲沒入，甚且負擔刑責之人頭，遂透過報載仲介泰國新娘
    之廣告，與甲○○取得聯繫，由不知情之甲○○向之前曾留
    資料自願擔任泰國新郎人頭之乙○○、丁○○、丙○○及戊○○等人介紹，有名為「陳文龍」之人，願出資全程提供機
    票、食宿、餐飲及玩樂，免費招待乙○○等4 人至菲律賓旅
    遊4 天3 夜（每人團費約新台幣【下同】1 萬4,800 元），
    且每人可得新台幣2 萬5,000 元之酬勞，其代價為回程時每
    人需攜帶美金4 、5 萬元回臺灣。乙○○等4 人因貪圖免費
    旅遊及上揭酬勞而均應允之，甲○○遂收取乙○○4 人之護
    照及證件，透過旅行社以跟團方式，代為辦理出國旅遊事宜
    。嗣於同年5 月20日，甲○○聯絡渠等4 人至臺南市○○區
    ○○路2 段32巷24號甲○○住處，與「陳文龍」會面，丁○○、丙○○及戊○○因有事無法與會，而由乙○○單獨至甲○○住處與「陳文龍」洽談，乙○○於洽談過程中，當面向
    「陳文龍」要求出國前，每人均須先取得1 萬元之酬勞，經
    「陳文龍」同意，其餘1 萬5,000 元之酬勞則於返國後再行
    給付。及至同年5 月27日上午5 時許，乙○○等4 人至甲○○上開住處集合，雙方約定返國後仍回該處集合，甲○○則
    將「陳文龍」前日交付之4 萬元，當場發給每人現金1 萬元
    之酬勞。乙○○4 人旋即搭乘計程車由甲○○住處出發，前
    往高雄小港國際機場，途中，乙○○接獲「陳文龍」電話，
    即順道於國道一號仁德交流道下交流道，由「陳文龍  」在
    該處，將事先已鍵入「陳文龍」及在菲律賓國負責聯繫之綽
    號「小隻仔」電話號碼之行動電話1 支（未經扣案），交予
    乙○○，以利乙○○等4 人抵達菲律賓後，可與「小隻仔」
    聯絡。嗣乙○○等4 人即於該日，從高雄市小港機場搭乘中
    華航空公司CI637 號班機出境飛抵菲律賓。乙○○等4 人抵
    達菲律賓後，即由乙○○以上揭行動電話與「小隻仔」取得
    聯繫，期間乙○○等4 人除跟隨旅行團遊玩外，並接受「小
    隻仔」之招待玩樂。嗣於同年5 月29日晚上，「小隻仔」即
    攜帶每只紙箱內均裝有以「SUNKISTINSTANTDRINKMIX」水果
    糖包裝袋（下稱包裝袋）予以分裝之第三級毒品愷他命5 包
    ，且每只紙箱中均混裝有椰子粉、芒果乾數包之紙箱4 只，
    至乙○○等4 人於菲律賓馬尼拉市所投宿之「TRADERS 」飯
    店，告知乙○○4 人，此趟回程不必攜帶美金回台，僅要求
    每人分別攜帶上開紙箱1 只回台即可，並慎重要求4 人各別
    於4 只紙箱中之任一紙箱上簽名，表示對所攜帶之紙箱內容
    物負責之意。詎乙○○等4 人依每只紙箱外觀，即知內裝若
    係一般之果汁、芒果乾等價格低廉之物品，對方卻僅要求其
    等4 人僅各攜帶內裝如此價格低廉物品之紙箱1 只回台，顯
    與「陳文龍」、「小隻仔」所支出之旅遊或召妓代價顯不相
    當，而回台後每人又可拿取1 萬5,000 元之報酬，加以對方
    要求其等4 人需於紙箱上簽名，以示負責，其等4 人對於每
    只紙箱內混裝有管制進口物品乙情，應有所認識。詎乙○○
    4 人仍與「陳文龍」、「小隻仔」共同基於運輸第三級毒品
    及私運管制物品進口之不確定故意，答應代為運輸夾帶走私
    返台，而於同年5 月30日下午1 時55分許，以隨機托運行李
    之方式，搭乘中華航空公司CI638 班機自菲律賓返國。嗣於
    同年5 月30日下午5 時35分許，該班機抵達高雄小港國際機
    場，乙○○等4 人即攜帶每只紙箱上分別簽上個人姓名，內
    夾藏有凱他命5 包之紙箱4 只，於通關檢查時，為財政部高
    雄關稅局高雄機場分局人員當場查獲，並扣得第三級毒品愷
    他命共20包（合計驗後淨重7,990 公克、純質淨重5,621 公
    克），及「陳文龍」所有供運輸毒品所用之水果糖包裝袋20
    個、透明塑膠袋暨紙箱各4 個。
二、案經法務部調查局高雄市調查處移送臺灣高雄地方法院檢察
    署檢察官偵查起訴。
    理  由
壹、證據能力：
一、按被告以外之人（包括證人、鑑定人、告訴人、被害人及共
    同被告等）於檢察事務官、司法警察官或司法警察調查中所
    為之陳述，與審判中不符時，其先前之陳述具有較可信之特
    別情況，且為證明犯罪事實存否所必要者，得為證據，刑事
    訴訟法第159 條之2 定有明文。上訴人即被告（下稱被告）
    乙○○、丁○○、丙○○、戊○○於高雄市調查處、關稅局
    中所為陳述，及被告甲○○於高雄市調查處所為陳述，經核
    與其等於審理時所為供述，均有前後陳述不符之情形，本院
    審酌其等於調查處及關稅局之證述距案發日較近，當時記憶
    自較深刻，可立即反應所知，不致因時隔日久而遺忘案情；
    且較無來自被告或其他成員同庭在場之壓力而出於虛偽不實
    之指證，或事後串謀而故為迴護被告之機會，客觀上應具有
    較可信之特別情況，且亦為證明犯罪事實存否所必要，且被
    告5 人亦均同意彼此之供述得作為證據，依上揭規定，其等
    於調查及關稅局中之證言均具有證據能力。
二、按被告以外之人於偵查中向檢察官所為陳述，除顯有不可信
    之情況者外，得為證據，同法第159 條之1 第2 項定有明文
    。被告乙○○、丁○○、丙○○、戊○○、甲○○及證人林
    俊哲於檢察官偵查中所為之陳述，因其等均未曾提及檢察官
    在偵查時有不法取供之情形，且無證據顯示上開供述有顯不
    可信之情況，依上說明，其等於偵查中之證言自均具有證據
    能力，況被告亦均同意彼此於偵查中之供述得作為證據，併
    予敘明。
三、按被告以外之人於審判外向法官所為之陳述，得為證據，刑
    事訴訟法第159 條之1 第1 項定有明文。被告乙○○、丁○○、丙○○、戊○○、甲○○於原審法院處理檢察官之羈押
    聲請時接受訊問所為供述，及於原審以被告身分所為供述，
    均係在任意陳述之信用性已受確定保障下所為，因此該等陳
    述均具有證據能力。且被告於本院準備程序亦同意彼此所為
    供述得作為證據，此外，被告乙○○於原審已經被告丙○○
    、戊○○、丁○○及甲○○以證人身分詰問；另於本院審理
    時，被告丙○○、戊○○、丁○○聲請以證人身分詰問共同
    被告甲○○，被告甲○○聲請以證人身分詰問共同被告乙○○、丁○○、丙○○、戊○○，足見被告乙○○對於其餘共
    同被告；被告丙○○、戊○○、丁○○彼此間已放棄詰問對
    質權，參照司法院釋字第582 號意旨，自無就此部分再進行
    交互詰問之調查證據程序，亦此敘明。
貳、撤銷改判部分即被告乙○○、丁○○、丙○○、戊○○部分
    （以下簡稱被告乙○○等4 人）：
一、訊據被告乙○○等4 人均坦承於前揭時地，經由被告甲○○
    之介紹，接受「陳文龍」之免費招待至菲律賓旅遊，並於返
    國時每人均攜帶上開紙箱1 只，嗣於高雄市小港機場通關檢
    查行李時，遭查獲每個紙箱內各藏放有5 包第三級毒品愷他
    命之事實，惟被告乙○○等4 人均辯稱：出國前，以為接受
    免費旅遊，只需於返國時攜帶美金返台而已，並不知道返台
    時所攜帶之紙箱中夾藏有愷他命云云；被告丁○○、戊○○
    、丙○○另辯稱：到菲律賓後，護照即交給被告乙○○，且
    在菲律賓都是乙○○與「小隻仔」聯絡，返國前晚，也是乙○○先與「小隻仔」接洽，本有要求檢查紙箱，但是乙○○
    說他已檢查過，沒有問題，我們才在紙箱上簽名云云。
二、經查：
    (一)被告乙○○等4 人如何經由被告甲○○之介紹，接受「陳
      文龍」免費招待至菲律賓旅遊，行前乙○○並於甲○○住
      處與「陳文龍」見面，當面向「陳文龍」要求先給付報酬
      1 萬元，出發當天，甲○○在住處，將陳文龍所交付之4
      萬元現金，轉交與乙○○等4 人每人1 萬元後，4 人即搭
      乘計程車前往小港機場，途中，乙○○接獲電話，即下仁
      德交流道，在路旁由陳文龍交付1 支行動電話給乙○○，
      便於在菲律賓，與「小隻仔」聯繫。及至返國前晚，「小
      隻仔」攜帶4 只紙箱至乙○○等人投宿之「TRADERS 」飯
      店，告知乙○○4 人，此趟回程不必攜帶美金回台，僅要
      求每人分別攜帶上開紙箱1 只回台即可，並要求4 人各別
      於4 只紙箱中之任一紙箱上簽名，嗣於翌日（5 月30日）
      下午1 時55分許，以隨機托運行李之方式，搭乘中華航空
      公司CI638 班機自菲律賓返國。而於同日下午5 時35分許
      ，在高雄小港國際機場通關檢查行李時，被關稅局人員發
      現每只紙箱中均藏有愷他命各5 包等事實，業已分據被告
      乙○○等4 人供承在卷，互核被告乙○○等4 人供述情節
      大致相符，而關於被告乙○○等4 人如何經由被告甲○○
      之介紹，接受「陳文龍」免費招待至菲律賓旅遊，行前乙○○並於甲○○住處與陳文龍見面，當面向陳文龍要求先
      給付報酬1 萬元，出發當天，甲○○在住處，將陳文龍所
      交付之4 萬元現金，轉交與乙○○等4 人每人1 萬元後，
      4 人搭乘計程車前往小港機場等情，亦經證人即共同被告
      甲○○證述屬實，另被告乙○○等4 人於小港機場通關檢
      查行李時，被關稅局人員發現每只紙箱中均藏有愷他命5
      包之事實，亦經證人即財政部高雄關稅局高雄機場分局人
      員林俊哲證述明確，復有扣案之愷他命20包及以水果糖包
      裝袋包裝之毒品照片21張在券為憑，而扣案之毒品經送鑑
      驗結果，均係第三級毒品愷他命（合計驗後淨重7,990 公
      克，包裝重138. 05 公克、純質淨重5621公克），亦有法
      務部調查局93年7 月1 日調科壹字第19362392910 號檢驗
      通知書1 份附卷可查，足徵被告乙○○等4 人確有接受免
      費招待至菲律賓旅遊後，攜帶第三級毒品愷他命返國之事
      實，堪可認定。
    (二)被告乙○○等4 人雖以前開情詞置辯，惟查：
      1.被告乙○○等4 人是經由共同被告甲○○介紹，並向其
        等陳稱有名為「陳文龍」之人，願出資全程提供機票、
        食宿、餐飲及玩樂，免費招待乙○○等4 人至菲律賓旅
        遊4 天3 夜，且每人可得新台幣2 萬5,000 千元之酬勞
        ，僅需於返國時每人各攜帶美金4 、5 萬元回臺即可等
        情，業據證人即共同被告甲○○證述在卷，經核與被告
        乙○○等4 人供述節相符，此部分事實固屬實情。惟被
        告乙○○等4 人均自承與「陳文龍」並不認識，則衡諸
        常情，如僅係數萬元美金，「陳文龍」僅需以匯款方式
        匯回臺灣即可，何須委託不熟識之人，遠至菲律賓親自
        攜帶而增加風險？且以匯款方式取得美金，亦僅須視匯
        款金額大小而支付一定數額之匯款費用，反觀「陳文龍
        」卻願意花費每人約新台幣（下同）1 萬4,800 元之旅
        遊團費（見卷附之團費報價表1 紙）及2 萬5,000 元之
        酬勞，合計約16萬元之代價，免費招待被告乙○○等4
        人出國旅遊，而僅要求被告乙○○等4 人於返國時每人
        攜帶數萬美金回台？二者代價顯不相當。另被告乙○○
        等4 人雖另辯稱：因「陳文龍」說這是在當地賭場贏的
        錢云云，惟為何在賭場贏取之美金就不能以匯款之方式
        ，卻須要委託不熟識之人親自至該地取款？被告乙○○
        等4 人均係成年人，具有正常判斷能力，衡情對於上開
        可疑之處，應有合理之懷疑，至為顯然。甚且被告乙○○、丁○○於出發前，共同被告甲○○已明確告知其2
        人此趟免費出國旅遊，毋庸攜帶美金回國，此情亦據證
        人甲○○證述在卷，則被告乙○○、丁○○於出國前，
        既已知悉此趟出國，實際上無須攜帶美金返台，而「陳
        文龍」卻仍願意免費招待其等4 人出國旅遊，其等2 人
        更應懷疑「陳文龍」之動機，益徵明顯。
      2.被告乙○○等4 人在菲律賓玩樂4 天3 夜後，於93年5
        月30日晚上，綽號「小隻仔」之人攜帶藏放有上揭愷他
        命毒品之紙箱4 只，至被告住宿之上揭飯店房間內，表
        示此趟無須攜帶美金回國，僅委請每人攜帶1 只紙箱返
        國，被告4 人並應要求，各在1 紙箱上分別簽名等情，
        亦分據被告乙○○等4 人供承屬實，並有卷附照片可看
        出被告等確係在每個紙箱上方簽名等情可為佐憑，被告
        事後雖均辯稱：伊以為裡面是菲律賓土產云云，惟查，
        如僅係一般菲律賓土產，可認並非重要物品，被告等係
        跟隨旅行社出團旅遊，則依一般習慣，被告等僅須於行
        李上機前在紙箱上予以註記，並隨同旅行團行李一起托
        運即可，何須當著「小隻仔」之面前在紙箱上均親筆簽
        名以示負責，如此慎重其事，被告等人何以均未加質問
        查明？況現今毒販為求矇混通關，時常將毒品包裝於各
        式各樣之包裝內，並藏放於行李之中，此為販毒集團常
        用之運毒方式，機場海關亦時常查獲以各種方式夾帶毒
        品欲圖闖關之人，並經報章雜誌或電視媒體上廣為報導
        ，我國查緝毒品亦甚為嚴格，攜帶毒品入境者所處刑罰
        甚重，亦經政府一再宣導，被告等均係成年人，自無不
        知之理。被告乙○○等4 人於返國前夕，既已知不必依
        約定攜帶美金，僅須每人各攜帶查扣之紙箱1 只返國之
        事，則依前項論述，「陳文龍」免費招待被告乙○○等
        4 人出國旅遊，卻僅要求被告等攜帶美金返國之情，因
        對價顯不相當，被告等人衡情即應有合理之懷疑，如今
        ，被告等於返國前夕，對方連當初約定，均無須被告履
        行，僅要求被告等各攜帶扣案之紙箱1 只返國，衡情被
        告等對於「小隻仔」臨時要求其等所攜帶之紙箱中究竟
        裝有何物，理應更加質疑。而託帶之紙箱已在面前，並
        非上機前，臨時託帶，被告等為免攜帶上開紙箱返國，
        因紙箱中夾藏任何違禁物，而遭刑事追訴或行政處罰，
        理應當場開箱檢查查明究竟，才符常情。然被告乙○○
        當時雖曾當場打開其中1 只紙箱查看，此情已經乙○○
        陳明，此時，被告乙○○僅知悉紙箱內均是水果糖袋包
        裝之物品，從外觀上實無法判斷內容物為何，為何被告
        乙○○未進一步察看該包裝內究竟是何物，或加以詢問
        ，即同意攜帶返國，而其他被告經乙○○告知上情後，
        亦僅是向乙○○口頭詢問，並未實際查看內容物，即應
        要求，各在1 只紙箱上簽名，上開情事亦分經被告乙○○等4 人供述明確，被告乙○○等4 人如此作為，實不
        符一般事理常情。綜此論述，足認被告乙○○等4 人接
        受「陳文龍」免費招待旅遊在先，於返國前夕，亦獲悉
        無須履行當初攜帶美金返國之約定，對方僅臨時要求被
        告等攜帶外觀上無從究明內容物之紙箱返國，衡情被告
        等應能預見紙箱內可能裝有毒品或其他違禁物，惟在人
        情上卻無法拒絕「小隻仔」對渠等攜帶紙箱返國之要求
        ，以致為會有如上不符一般事理常情之舉措，未經查實
        ，即同意所求，攜帶上開藏放毒品愷他命之紙箱返國，
        渠等主觀上均有運輸第三級毒品愷他命之不確定故意，
        甚為明確。
      3.據證人林俊哲證稱：我是機場3 號綠線台的行李檢查員
        ，丁○○、丙○○及戊○○3 人推1 部車，上面有4 只
        紙箱一起過來，乙○○在後面比較晚出來，當時我請6
        號紅線台人員檢查，在果汁包裝裡檢查出有毒品反應，
        被告4 人在檢出有毒品反應時，並沒有特別反應等語，
        是被告乙○○等4 人若主觀上確不知情紙箱內藏放有毒
        品，則在海關檢查人員檢出有毒品反應時，衡情應會立
        即辯解或要求檢查清楚等積極澄清之舉動，惟被告乙○○等4 人見此情事卻毫無反應，由此益徵被告乙○○等
        4 人於菲律賓攜帶上開紙箱返國時，主觀上應已預見紙
        箱中藏放有毒品愷他命之情。
      4.綜上所述，被告乙○○等4 人前揭所辯，均係事後卸責
        之詞，不足為採。渠等主觀上均有運輸第三級毒品愷他
        命及私運管制物品進口之不確定故意，至堪認定。
  (三)被告丁○○、丙○○、戊○○雖另以前開情詞抗辯。然查：
    被告丁○○等3 人所辯之情，被告乙○○並未予否認，足認
    被告乙○○等4 人到菲律賓後，均由乙○○以「陳文龍」交
    付之行動電話與「小隻仔」聯絡之情屬實，但被告丁○○等
    3 人既已接受免費旅遊之招待在先，嗣至返台前夕，經由乙○○之告知，被告丁○○等3 人亦均已知情返國時並無需依
    當初約定，攜帶美金返台，僅需各攜帶「小隻仔」所交付之
    紙箱各一只返國即可。則依前揭(二)2.之論述，被告丁○○等
    3 人理應對紙箱之內容物更加質疑才是，但其等卻僅向乙○○口頭詢問，並未實際察看紙箱，實不符一般事理常情。故
    其等所辯上情，並不足為有利於其等之認定。
  (四)綜合上述，被告等所辯均不足採，事證明確，被告乙○○等
    4 人犯行足堪認定。
三、查愷他命係毒品危害防制條例第2 條第2 項第3 款所列第三
    級毒品，並為政府公告之甲類管制進出口物品。核被告乙○○等4 人自菲律賓攜帶藏放有第三級毒品愷他命之紙箱各1
    只，搭乘中華航空公司編號CI638 班機入境臺灣之行為，均
    係犯毒品危害防制條例第4 條第3 項之運輸第三級毒品罪，
    及懲治走私條例第2 條第1 項私運管制物品進口罪。被告等
    持有第三級毒品後進而運輸第三級毒品進口，其等持有第三
    級毒品之低度行為，均應為運輸之高度行為所吸收，不另論
    罪。被告等私運管制進口之第三級毒品來台，係一行為而觸
    犯運輸第三級毒品及私運管制物品進口二罪名，為想向競合
    犯，應從一重之運輸第三級毒品罪處斷（最高法院73年台覆
    字第17號判例意旨參照）。被告乙○○等4 人與「陳文龍」
    、「小隻仔」之成年男子，就上開犯行，有犯意之聯絡及行
    為之分擔，均為共同正犯。
四、原審據以論處被告乙○○等4 人罪刑，固非無見。惟查：(一)
    扣案之愷他命20包應係被告因犯罪所得之物，且屬共犯「陳
    文龍」所有，原判決認係供被告犯罪所用之物，容有未洽。
    (二)被告因共同運輸第三級毒品罪所得財物合計9 萬9,200 元
    應諭知連帶沒收，原判決僅為沒收之宣告，亦有未合。被告
    乙○○等4 人上訴意旨否認犯罪，指摘原判決不當，均無理
    由。惟原判決既有上開可議，自應由本院將原判決關於被告
    乙○○等4 人部分撤銷改判。審酌被告乙○○等4 人僅因貪
    圖小利，即受託非法運輸第三級毒品愷他命回台，合計純質
    淨重高達5,621 公克，而愷他命足以使施用者導致精神障礙
    、性格異常，甚至造成生命危險之生理成癮性及心理依賴性
    ，嚴重戕害國民身心健康，危害社會治安至深且鉅，惡性非
    輕，且犯後仍狡詞卸責，顯見均無悔意，並考量被告乙○○
    於菲律賓時係負責與「小隻仔」聯繫，於本案處於主導地位
    ，其他被告僅是依言行事，及渠等犯罪所得利益與其他一切
    情狀，分別量處如主文第2 項、第3 項所示之刑，且依渠等
    犯罪性質，已危害社會治安及國民身心健康，本院認均有褫
    奪公權之必要，併均諭知褫奪公權4 年，以資懲儆。
五、扣案之愷他命20包（合計驗後淨重7,990 公克、純質淨5,62
    1 公克），為第三級毒品，有前揭檢驗報告書1 份在卷可憑
    ，係被告因犯罪所得之物，並屬共犯「陳文龍」所有之物。
    另用以裝放愷他命之「SUNKISTINSTANTDRINKMIX」包裝袋20
    個，為共犯「陳文龍」所有，並供被告運輸毒品所用之物。
    又扣案之用以裝放上開毒品愷他命之透明塑膠袋及紙箱各4
    個，亦為共犯「陳文龍」所有，供被告運輸毒品所用之物，
    爰依毒品危害防制條例第19條第1 項規定，均併予宣告沒收
    （至於鑑驗耗用之毒品既已滅失，自無庸再予宣告沒收）。
    另被告免費旅遊所獲取之利益，因被告供稱不知免費旅遊之
    利益多少，爰以旅行團一般至菲律賓4 天3 夜旅遊之價格即
    每人團費1 萬4,800 元計算；及被告每人行前所取得之現金
    1 萬元，均為被告因犯罪所得之財物，被告因之所獲取之財
    物合計9 萬9,200 元，基於共同正犯在犯意聯絡範圍內之犯
    罪行為，應由各共犯同負全部責任，是被告上開所得財物合
    計9 萬9,200 元雖均未經扣案，仍應依毒品危害防制條例第
    19條第1 項規定，併予宣告連帶沒收，如全部或一部不能沒
    收時，以其財產抵償之。至於其上鍵入「小隻仔」之聯絡電
    話，由「陳文龍」專程於台南仁德交流道下交付被告乙○○
    ，並告知被告乙○○以該電話與「小隻仔」聯絡之行動電話
    1 支（廠牌型號不詳），雖未經扣案，但顯係共犯「陳文龍
    」所有，並由被告乙○○用以聯絡運輸毒品犯罪所用之物，
    亦應依同條項規定，併予宣告沒收，如全部或一部不能沒收
    時，追徵其價額或以其財產抵償之。
貳、上訴駁回即被告甲○○部分：
一、公訴意旨認：被告甲○○與被告乙○○等4 人、「陳文龍」
    有運輸第三級毒品愷他命之犯意聯絡，於前揭時地，由被告
    甲○○與被告乙○○等4 人聯繫後，由被告乙○○等4 人至
    菲律賓國，將藏放有前開愷他命之紙箱4 只運輸回國，嗣於
    93年5 月30日下午5 時35分許，乙○○等4 人抵達高雄小港
    國際機場通關時，為警當場查獲，因認被告甲○○亦涉犯有
    毒品危害防制條例第4 條第3 項之運輸第三級毒品罪嫌，及
    懲治走私條例第2 條第1 項私運管制物品進口罪嫌。
二、按犯罪事實應依證據認定之，無證據不得認定犯罪事實，刑
    事訴訟法第154 條第2 項定有明文。又事實之認定，應憑證
    據，如未能發現相當證據，或證據不足以證明，自不能以推
    測或擬制之方法，以為裁判基礎，有最高法院40年台上字第
    86號判例可資參照。
三、公訴意旨以被告甲○○涉犯上揭共同運輸第三級毒品之犯行
    ，係以被告甲○○為「陳文龍」及乙○○等4 人居中聯繫之
    人，且乙○○等4 人嗣後確有攜帶上開毒品愷他命返國之事
    實，及前揭扣案之愷他命毒品20包為其論罪依據。訊據被告
    甲○○雖坦承在「陳文龍」委託下，介紹乙○○等4 人至菲
    律賓免費旅遊，並代為向旅行社辦理乙○○等4 人出國旅遊
    事宜，嗣乙○○等4 人返國後，因攜帶毒品愷他命為警查獲
    之事實，惟堅決否認有何共同運輸毒品之犯行，辯稱：伊當
    初係因「陳文龍」與伊聯繫，要伊找人至菲律賓攜帶美金返
    國，伊找到乙○○等4 人願意至菲律賓後，收齊乙○○等人
    之護照證件代為辦理出國事宜，伊有介紹被告乙○○與「陳
    文龍」認識，之後出國事宜，就由被告乙○○與「陳文龍」
    接洽，伊不清楚，伊並交代他們回國時要仔細檢查行李，伊
    一直以為他們是要去帶美金，不知道為何會攜帶毒品等語。
四、經查：被告甲○○所辯稱：被告乙○○四人出國免費旅遊，
    係為攜帶美金返國一節，經核與乙○○等4 人所辯情節相同
    ，雖可認有違反常情之處，惟被告甲○○僅係負責在台灣居
    中聯繫出國事宜，其並未親至菲律賓，而其與乙○○等4 人
    在台灣聯絡時，亦均僅提到必須夾帶美金，尚乏證據可認在
    台灣時，被告甲○○即與「陳文龍」之成年男子有何夾帶毒
    品進口之犯意聯絡。況在乙○○等4 人返國時，被告甲○○
    縱可預見乙○○等4 人可能夾帶不法物品返國，惟不法物品
    非只毒品一端，夾帶有價證券亦屬常見，故被告甲○○本人
    並未親至菲律賓，且於乙○○等4 人抵達菲律賓後，均未再
    與之聯絡情形下（此情已據被告甲○○及乙○○等4 人供述
    明確），被告甲○○主觀上實無從得知乙○○等4 人是否會
    攜帶何種不法物品返國。故對於乙○○等4 人實際攜帶之物
    品外觀上竟只是一般價值不高之芒果乾等物之情事實無從所
    悉，足見被告甲○○對乙○○等4 人所獲取之利益，較之其
    等實際所攜帶外觀上為一般食品之價值，二者顯不相當諸情
    亦無從瞭解，自無法預見乙○○等4 人運輸毒品回臺灣之犯
    行。佐以乙○○等4 人亦均未供稱被告甲○○有告知此次出
    國須攜帶毒品返國之言行，是被告甲○○上揭所稱伊不知道
    乙○○等4 人會攜帶毒品返國之辯解，尚堪採信。此外，復
    查無其他積極證據足以認定被告甲○○有公訴意旨所指前揭
    運輸毒品之犯行，被告甲○○被訴前揭罪名自屬不能證明。
五、原審因而以不能證明被告甲○○犯前揭罪名，而為被告甲○○無罪之諭知，核無違誤。檢察官上訴意旨，猶執前詞，指
    摘原判決此部分不當，為無理由，應予駁回。
據上論結，應依刑事訴訟法第369 條第1 項前段、第364 條、第
299 條第1 項前段、第368 條，毒品危害防制條例第4 條第3 項
、第19條第1 項，懲治走私條例第2 條第1 項、第11條，刑法第
11 條 、第28條、第55條、第37條第2 項，判決如主文。
本案經檢察官陳國全到庭執行職務。
中    華    民    國    95    年    5     月    25    日
                  刑事第七庭    審判長法  官  莊飛宗
                                      法  官  曾逸誠
                                      法  官  黃三友
以上正本證明與原本無異。
如不服本判決應於收受本判決後10日內向本院提出上訴書狀，其
未敘述上訴理由者，並得於提起上訴後10日內向本院補提理由書
狀（均須按他造當事人之人數附繕本）「切勿逕送上級法院」。
中    華    民    國    94    年    5     月    25    日
                                      書記官  黃玉珠
附錄本件判決論罪科刑法條：
毒品危害防制條例第4 條第3 項
  製造、運輸、販賣第三級毒品者，處5 年以上有期徒刑，得併
  科新臺幣500 萬元以下罰金。
懲治走私條例第2 條第1 項私運管制物品進口、出口逾公告數額
  者，處7 年以下有期徒刑，得併科新臺幣300 萬元以下罰金。


司法院資訊處製作；財團法人民間司法改革基金會備份。
